【裁判字號】    97,易,2965
【裁判日期】    970815
【裁判案由】    詐欺
【裁判全文】
臺灣臺中地方法院刑事判決              97年度易字第2965號
公  訴  人  臺灣臺中地方法院檢察署檢察官
被      告  甲○○
                      弄1之3.
上列被告因詐欺案件，經檢察官提起公訴（九十七年度偵緝字第
一五七六號），經被告於準備程序中就被訴事實為有罪之陳述，
受命法官於聽取當事人之意見後，由本院合議庭裁定由受命法官
以簡式審判程序判決如下：
    主    文
甲○○共同意圖為自己不法之所有，以詐術使人將本人之物交付
，處有期徒刑捌月，減為有期徒刑肆月，如易科罰金，以新臺幣
壹仟元折算壹日。
    犯罪事實
一、緣自稱「蔡玲宜」之真實姓名年籍不詳成年女子（下稱「蔡
    玲宜」）及真實姓名年籍不詳之成年人等，共同基於意圖為
    自己不法所有之犯意聯絡，於民國九十六年一月十五日上午
    九時許，先由其中一名真實姓名年籍不詳成年女子撥打電話
    予薩琛，自稱為戶政事務所人員，佯稱薩琛之國民身分證遭
    人冒用云云，隨後即由另一名真實姓名年籍不詳成年男子，
    自稱「吳主任檢察官」，向薩琛佯稱其涉嫌洗錢，須將其存
    款匯出比對云云，致薩琛陷於錯誤，而依「吳主任檢察官」
    之指示匯出金錢。「蔡玲宜」等人為能取得薩琛之匯款，即
    與甲○○謀議，由甲○○出面申辦人頭帳戶供渠等使用，甲
    ○○可得新臺幣（下同）三萬元之報酬。甲○○因而與「蔡
    玲宜」及真實姓名年籍不詳之成年人等，共同基於意圖為自
    己不法所有之犯意聯絡，於同年月十七日，由「蔡玲宜」陪
    同甲○○至臺中縣太平市○○路五三號第一商業銀行太平分
    行，申辦帳號為00000000000號帳戶後，甲○○
    即將上開帳戶之存摺交予「蔡玲宜」。薩琛因遭前述詐術所
    欺，而於同年月十八日，至高雄銀行左營分行匯款一百五十
    萬元至甲○○所有之上開帳戶；「蔡玲宜」旋將上開存摺交
    予甲○○，由甲○○至第一商業銀行太平分行提領上開一百
    五十萬元後，當場交付予「蔡玲宜」。事後，「蔡玲宜」僅
    帶甲○○吃飯、購買衣物作為提領款項之報酬。嗣因薩琛發
    覺有異，報警處理，經警依上開第一商業銀行太平分行帳戶
    ，循線查知上情。
二、案經彰化縣警察局彰化分局報請臺灣彰化地方法院檢察署檢
    察官呈請臺灣高等法院臺中分院檢察署檢察長令轉臺灣臺中
    地方法院檢察署檢察官偵查起訴。
    理    由
一、程序方面：
  (一)本案被告甲○○所犯係死刑、無期徒刑、最輕本刑為三年以
    上有期徒刑以外之罪，被告於行準備程序中就被訴事實為有
    罪之陳述，經法官告知簡式審判程序之旨，並聽取公訴人、
    被告之意見後，本院合議庭認為適宜由受命法官獨任進行簡
    式審判程序，而依刑事訴訟法第二百七十三條之一第一項規
    定，裁定改用簡式審判程序，是本案之證據調查，依刑事訴
    訟法第二百七十三條之二、同法第一百五十九條第二項之規
    定，不適用傳聞法則有關限制證據能力之相關規定。
  (二)本案被告所為不利於己之供述，並無出於強暴、脅迫、利誘
    、詐欺、疲勞訊問、違法羈押或其他不正之方法，亦非違反
    法定障礙事由經過期間不得訊問或告知義務之規定而為，依
    刑事訴訟法第一百五十六條第一項、第一百五十八條之二規
    定，應認其有證據能力。
  (三)本案認定犯罪事實所憑之非供述證據，均無違反法定程序而
    取得之情形，依刑事訴訟法第一百五十八條之四反面規定，
    自有證據能力。
二、上揭事實，業據被告於偵查及本院審理時均坦承不諱，核與
    被害人薩琛於警詢時指述遭不詳成年人等詐騙等情相符，並
    有第一商業銀太平分行九十六年四月十九日一太平字第八三
    號函附之開戶資料、歷史交易明細資料各一份，及高雄銀行
    入戶電匯匯款回條影本一紙在卷可憑，足見被告自白與事實
    相符，本案事證明確，被告犯行洵堪認定，應依法論科。
三、核被告所為，係犯刑法第三百三十九條第一項詐欺取財罪。
    被告與「蔡玲宜」及真實姓名年籍不詳之成年人等就詐欺取
    財犯行，有犯意聯絡及行為分擔，為共同正犯。爰審酌被告
    所為嚴重擾亂金融交易秩序及阻礙國家偵查追緝之行使，造
    成被害人財物喪失，惟其為輕度智障之身心障礙人士，智識
    程度較常人低，暨其犯罪目的、手段、犯罪所得、犯罪所生
    危害，犯後坦承犯行，態度尚可等一切情狀，量處如主文所
    示之刑，以資懲儆。
四、按中華民國九十六年罪犯減刑條例第五條規定：「本條例施
    行前，經通緝而未於中華民國九十六年十二月三十一日以前
    自動歸案接受偵查、審判或執行者，不得依本條例減刑」，
    係指於該條例施行前經通緝，而未於該條例施行後之九十六
    年十二月三十一日以前自動歸案者，不得依該條例減刑，如
    係於該條例施行後通緝者，應不受該條規定不得減刑之限制
    。查被告係於中華民國九十六年罪犯減刑條例九十六年七月
    十六日施行後之九十七年六月二十六日經臺灣臺中地方法院
    檢察署檢察官發布通緝，並於同年七月七日緝獲，揆諸前揭
    說明，即無該條例第五條不得減刑之適用。
五、被告行為後，中華民國九十六年罪犯減刑條例於九十六年七
    月四日公布，於同年月十六日施行，查被告本件犯行係在九
    十六年四月二十四日以前，且非中華民國九十六年罪犯減刑
    條例第三條所示不得減刑之罪，爰依中華民國九十六年罪犯
    減刑條例第二條第一項第三款，減其刑期二分之一；另被告
    所犯刑法第三百三十九條第一項詐欺罪，為最重本刑五年以
    下有期徒刑之罪，其所宣告之刑經本院依中華民國九十六年
    罪犯減刑條例第二條第一項第三款，減其刑期二分之一後，
    為有期徒刑六個月以下之刑度，爰依中華民國九十六年罪犯
    減刑條例第九條，併諭知易科罰金之折算標準。
據上論斷，應依刑事訴訟法第二百七十三條之一第一項、第二百
九十九條第一項前段，刑法第二十八條、第三百三十九條第一項
、第四十一條第一項前段，中華民國九十六年罪犯減刑條例第二
條第一項第三款、第七條、第九條，刑法施行法第一條之一第一
項、第二項前段，判決如主文。
中    華    民    國    97    年    8     月    15    日
                  刑事第十三庭  法  官  黃裕仁
上正本證明與原本無異。
如不服本判決，應於收送達後十日內向本院提出上訴書狀（應敘
述具體理由並附繕本）。
上訴書狀如未敘述理由，應於上訴期間屆滿後二十日內補提理由
書於本院。
                                書記官  何惠文
中    華    民    國    97    年    8     月    15    日
附錄論罪科刑法條
刑法第三百三十九條第一項
意圖為自己或第三人不法之所有，以詐術使人將本人或第三人之
物交付者，處五年以下有期徒刑、拘役或科或併科一千元以下罰
金。


司法院資訊處製作；財團法人民間司法改革基金會備份。
